臺灣高等法院刑事判決　　　　　　　　93年度上訴字第1718號
上　訴　人　臺灣臺北地方法院檢察署檢察官
上　訴　人
即　被　告　己○○
選任辯護人　沙洪律師
上　訴　人
即　被　告　丙○○
　　　　　　庚○○
被　　　告　丁○○
上列三人共同
指定辯護人　本院公設辯護人　戊○○
上列上訴人因被告重傷害案件，不服臺灣臺北地方法院92年度訴
字第1967號，中華民國93年3 月11日第一審判決（起訴案號：臺
灣臺北地方法院檢察署92年度偵續字第60號、91年度偵字第
18056 號），本院判決如左：
    主  文
上訴駁回。
    事  實
一、庚○○於民國八十七年間因違反懲治盜匪條例案件，經本院
    判處應執行有期徒刑五年六月確定，於九十年七月十日縮短
    刑期假釋出監，指揮書執畢日期為九十二年八月二十八日（
    行為時假釋交付保護管束中）；丙○○前於八十七年間因殺
    人案件，經本院判處有期徒刑八年確定，於九十一年一月三
    十日假釋出監，指揮書執畢日期為九十四年十月二十一日（
    行為時假釋交付保護管束中）；又丁○○於八十七年間因強
    盜案件，經本院判處應執行有期徒刑六年六月確定，於九十
    年十月十六日假釋出監，縮刑期滿日為九十三年四月二十一
    日（行為時假釋交付保護管束中）；仍不知俊悔。九十一年
    五月二十五日早上，己○○與其姐許添鳳（業經不起訴處分
    確定）、張惠婷、李佩玲、李佩琦、吳政忠、被害人甲○○
    等人一同在臺北市○○路一九九號「錢櫃ＫＴＶ」七樓七一
    二包廂內唱歌，己○○因甲○○之騷擾而心生不滿，竟基於
    教唆傷害犯意，於同日上午八時餘許打電話予位在台北縣三
    重市之友人庚○○，教唆庚○○到上址修理（即傷害）甲○○，庚○○因而萌生傷害甲○○之犯意，然因其有事無法前
    往，適友人丙○○、丁○○在該處得知庚○○與己○○之通
    話內容，彼三人竟共同基於普通傷害之犯意聯絡，推由丙○○、丁○○前往上址實施傷害犯行。嗣丙○○、丁○○於九
    時許前往前開ＫＴＶ時，在電梯門口遇到己○○，己○○乃
    進而與丙○○、丁○○共同傷害之犯意聯絡，指出甲○○供
    丙○○、丁○○辨認，並稱「等一下甲○○會去廁所，阿華
    （即庚○○）怎麼交代自己應該知道怎麼做」，丙○○、丁○○即進入包廂內，趁甲○○上廁所時進入包廂廁所共同毆
    打甲○○，並將甲○○關在廁所內，己○○則藉此離開包廂
    ，待丙○○、丁○○步出包廂時，己○○復接續前開傷害之
    犯意，在包廂門口對彼等稱「庚○○不是說要把他打成豬頭
    插香蕉嗎？」，適此時甲○○從廁所內出來，丁○○即進入
    包廂毆打甲○○至包廂外走廊，再與丙○○共同徒手、腳踢
    甲○○，致甲○○受有頭部外傷併腦挫傷、臉部多處撕裂傷
    、手部多處擦傷、腦挫傷等傷害。
二、案經指定代行告訴人即被害人甲○○之父乙○訴由台北市政
    府警察局中山分局報請臺灣臺北地方法院檢察署檢察官偵查
    起訴。
    理  由
一、訊據上訴人即被告庚○○坦承上開事實不諱，上訴人即被告
    丙○○、己○○、被告丁○○經傳雖未到案，惟據其等以前
    陳述，丁○○、丙○○對於在上揭時地共同傷害甲○○之犯
    行坦認不諱，己○○則矢口否認有何傷害之犯行，辯稱：伊
    當天多次打電話是叫庚○○來唱歌，並催其送搖頭丸藥物來
    ，未教唆毆打甲○○，丁○○、丙○○之傷害犯行是受庚○○指示，與伊無關，現場吳政忠已離去，伊不須指出甲○○
    供丁○○、丙○○辨認，在包廂內看到丁○○、丙○○進入
    廁所毆打甲○○時，就趕緊跑出包廂，但搭電梯時發現同行
    之友人吳政忠不見，才與伊姐折返回包廂，在包廂外是問丁○○、丙○○有無見到吳政忠，並未要彼等將甲○○打成豬
    頭變香蕉云云。
二、經查：
  (一)被告庚○○接到己○○電話教唆毆打甲○○，因其無法離開
    而推由被告丁○○、丙○○前往傷害甲○○，丁○○、丙○○到達上址後，己○○即基於共同傷害之犯意由丁○○、丙○○傷害甲○○等情，業據被告庚○○、丁○○、丙○○坦
    認不諱外，並有電話通聯紀錄、錄影帶翻拍照片附卷可參；
    而被害人甲○○因遭丁○○、丙○○毆打受有頭部外傷併腦
    挫傷、臉部多處撕裂傷、手部多處擦傷、腦挫傷等傷害之事
    實，亦據被害人甲○○指訴明確，並有馬偕醫院診斷證明書
    、臺北榮民總醫院診斷證明書各一紙附卷可稽。
  (二)共同被告庚○○於警訊中供稱：「（己○○是否有打電話叫
    你去修理調戲她的人？）有的，她說她們都是女生被欺侮，
    要我過去修理他（甲○○）」（見偵卷第十六頁）；於原審
    供稱：「（丙○○、丁○○是否你請他們到現場去看一下？
    ）是，我要他們到現場去看他們是喝醉酒或是嗑藥以及有無
    被騷擾。我還跟他們說，如果情形不對，就給他教訓一下。
    ．．．」、「（如果發現你女朋友真的被吃豆腐，教訓一下
    的意思有無要他們去打被害人？）有，我有跟他們說要不要
    動手他們自己決定。」（見原審卷第一一○頁、第一一三頁
    、第一一四頁）；共同被告丁○○於警訊供稱：「．．．庚○○接到己○○來電指稱許女被吃豆腐，詹即將情形告訴我
    們並叫我及丙○○去台北市○○區○○路一九九號七樓ＫＴ
    Ｖ看一下，．．．上到七樓電梯間就看己○○在等我們，．
    ．．稱：在七一二包內有一名男子吃他豆腐，要我們去看一
    下，如該人太「白目」就給他修理一下，並帶我們先探視指
    出該人（甲○○），．．．」、「我們在包廂內只是用手打
    他，到包廂外就用手打他並用腳踹頭部。」（見偵卷第十八
    頁）；於檢察官偵訊時供稱：「因己○○打電話給庚○○，
    庚○○叫我與丙○○去看一下，如果有必要看情形教訓一下
    甲○○．．．」、「己○○打電話予庚○○叫我們過去一下
    要讓甲○○變成豬頭，我們到時一出電梯看見己○○，我們
    跟他講庚○○叫我們處理一下，他說好。」（見偵卷第九十
    七頁、第一一五頁）；於原審供稱：「．．．到ＫＴＶ．．
    ．丙○○就打電話給庚○○，說我們到了，由庚○○跟己○○說我們到了，己○○就在七樓電梯口等我們，．．．她說
    等一下要打的那個人會走出來，他們都安排好了，並且在包
    廂門口告訴我說等一下要打的那個人會去上廁所。．．．被
    害人去上廁所，丙○○與被害人談話有衝起來，我一聽到就
    衝進去廁所打被害人。在廁所時，丙○○有打幾拳，我對他
    拳打腳踢，．．．，我們出去包廂門口打算走了，剛好遇到
    己○○在包廂門口，她跟我們說，庚○○不是說要把被害人
    打成豬頭插香蕉嗎，這句話的意思就是把被害人打到臉部腫
    起來，．．．我們就過去拳打腳踢，．．．。」、「．．．
    後來己○○在電梯出來左轉的牆邊告訴我說，這樣打才對，
    庚○○的交代才有用。」（見原審卷第一二三頁、第一二四
    頁）；共同被告丙○○於警訊供稱：「．．．庚○○叫我及
    丁○○過去看己○○，因己○○之姐被欺負。．．．」、「
    己○○及庚○○，都有表示要教訓甲○○。．．．」（見偵
    卷第二十頁反面、第二十一頁）；於檢察官偵訊時供稱：「
    庚○○接到己○○的電話說她姊姊在ＫＴＶ包內被毛手毛腳
    要我與丁○○去看看，我與丁○○二人進到包廂看有沒有看
    見甲○○，．．．當時我有看見丁○○打甲○○，．．．。
    」、「．．．他（庚○○）有叫我們過去教訓甲○○一下，
    沒有叫我如何打。」（見偵卷第九十六頁反面、第一一五頁
    ）；於原審供稱：「（詹說己○○的姐姐被吃豆腐，要你們
    過去如何處理？）去修理那個男的。」、「庚○○告訴我他
    們在那個包廂，我們一出電梯，就看到己○○跟她姐姐在電
    梯口等，剛好被害人出來上廁所，己○○就告訴我，吃她姐
    姐豆腐的人是哪一個。我們進去包廂時，．．．剛好被害人
    去上廁所，丁○○進去廁所打他，被害人好像沒鎖門，打完
    後，我們原本要走了，我叫被害人待在廁所，但被害人跑出
    來，丁○○就上前去打他。．．．。我要離開時，被害人從
    包廂內跑出來，包廂內本來有其他人，趁我們在打他們就全
    部走掉，．．．。我們打完後，己○○有在樓下跟我們講話
    ，講完後就走了。」、「我用手打他肚子及頭，丁○○是用
    腳踹他的頭。」（見原審卷第一一六頁、第一一八頁），於
    本院審理時仍表示打人之前被告己○○有向其等指出被害人
    等情，再參以當日現場錄影帶所示，九時四十三分丁○○、
    丙○○在包廂廁所內打完甲○○走出包廂時，己○○即與彼
    二人在包廂門口交談，己○○左手往包廂內指以後，被告丁○○即進入包廂將甲○○毆打至包廂外走廊，己○○見狀拱
    手在胸前笑著跑離鏡頭，被告丁○○、丙○○復繼續毆打甲○○至倒地等情，業據原審勘驗錄影帶屬實，並製有勘驗筆
    錄及上開錄影帶翻拍照片可參（見偵卷第三十四頁），上開
    錄影帶所拍攝到之情節與被告丁○○、丙○○供稱嗣後被告
    己○○參與傷害犯行互核相符，足認彼二人之供詞應堪採信
    。蓋被告丁○○、丙○○與被害人甲○○素不相識，亦無怨
    隙，若如被告己○○所辯彼二人僅係單純至該處唱歌，何以
    無端毆打甲○○？又被告己○○若對於被告丁○○、丙○○
    毆打甲○○之犯行均未參與，且依其所辯見到甲○○無端遭
    毆打時因害怕猶知悉迅速逃離包廂，豈有因未見吳政忠而折
    返，並與打人之丁○○、丙○○在包廂門口交談之理？是由
    上開共同被告庚○○、丁○○、丙○○不利於被告己○○之
    陳述，佐以電話通聯紀錄及現場錄影帶所拍攝之畫面，應認
    被告己○○確實有教唆被告庚○○傷害、並與被告丁○○、
    丙○○有共同傷害甲○○之犯意聯絡。
　(三)按使人受重傷與普通傷害之區別，應以加害時有無致人重傷
    之故意為斷，此有最高法院五十五年台上字第一七０三號判
    例意旨可參，其於個案中究有無重傷害之犯意，應斟酌事發
    經過之相關事證，包括被害人受傷部位，所用凶器、行為當
    時之具體情況等一切情狀以為審認。本件被告四人與被害人
    甲○○並非熟識且無素怨，僅因被告己○○遭騷擾為「教訓
    」被害人而為本件犯行，且被告丁○○、丙○○係徒手毆打
    被害人，未持任何凶器；又彼二人雖共同毆打甲○○，惟依
    錄影帶所示，被害人甲○○在包廂內遭毆打後尚可自行步出
    包廂，係在包廂外遭毆打始倒地不起，然丁○○、丙○○在
    包廂外共同毆打被害人之時間僅有九秒鐘，且係自動停手離
    去（見原審勘驗筆錄），衡情應認被告等僅具普通傷害之犯
    意，尚難遽認彼等有戕害上訴人生命或使之受重傷害之故意
    。又刑法第十條第四項第四款所稱毀敗一肢以上之機能，係
    指肢體因傷害之結果完全喪失其效用者而言，初不以驗斷時
    之狀況之如何為標準，如經過相當之診治而能回復原狀，或
    雖不能回復原狀而僅減衰其效用者，仍不得謂為該款之重傷
    （最高法院二十八年上字第一○九八號判例參照），本件被
    害人於九十一年五月二十五日送醫時雖受有頭部外傷併腦挫
    傷、臉部多處撕裂傷、手部多處擦傷、腦挫傷等傷害，同年
    七月間出院時診斷為器質性腦病變、慢性結膜炎（見馬偕醫
    院及榮民總醫院診斷證明書），然經原審向榮民總醫院函詢
    被害人現今病情，經回覆「腦傷後之肢體復原狀況良好，四
    肢功能正常，但腦傷造成認知功能障礙．．．另外腦傷造成
    之性格行為異常，則使其出現人際關係障礙、固執、易與人
    起爭執、被孤立，使其整體社會功能下降．．．曾會診精神
    科，診斷為器質性腦病症候群．．．至於是否已回覆或痊癒
    ，以及與其異常行為之關係，建議安排並會同接受司法精神
    醫學鑑定已釐清之」，有行政院國軍退除役官兵輔導委員會
    台北榮民總醫院九十二年十二月十七日函附卷可參，本院為
    慎重起見，再函請該院鑑定據覆：「依本院病歷記載甲○○
    之性格行為異常，經本院診療後，已在康復中，復原情況由
    吳患被傷害初期之個性改變，激燥不安及暴力傾向，復原到
    目前憂鬱情緒起伏，實有明顯改善，目前吳患仍有殘留之智
    能行為及功能障礙，雖無法完全確認吳患能否完全康復，但
    假以時日，吳患之病情仍有繼續進步之可能性。」，有該院
    九十三年九月十日北總精字第○九三○○一○八四二號函在
    卷可佐，顯見其並未達到刑法所稱重大傷害之程度。
  (四)被告丁○○、丙○○與被害人甲○○夙不相識，此經雙方供
    明於卷，而案發時被告己○○等多人在其內唱歌，其中尚有
    育修並不知曉，為免傷及無辜，仍需被告己○○之指認，是
    被告己○○指其無需指出被害人甲○○供被告丁○○、丙○○辨認，尚無可取。至證人許添鳳雖證稱：當天其與被害人
    甲○○等人先到搖頭店搖頭，然後再會同己○○到ＫＴＶ唱
    歌，因為藥效過了，所以己○○就打電話叫庚○○送藥過來
    ，因為庚○○走不開，所以派丁○○、丙○○送來，其與己○○在電梯口向丁○○、丙○○拿到藥以後，就約彼二人一
    同進入包廂唱歌，之後聽到廁所有聲音，丁○○說庚○○交
    代要讓被害人豬頭吃香蕉，己○○就叫大家快走，後來進電
    梯時發現吳政忠不見了，其與己○○再回包廂找，在包廂外
    走廊看到丁○○、丙○○，其中一人並站在包廂門口，其就
    上前問站在門口那位有沒有看到吳政忠，一問完就看到被害
    人滿頭是血從包廂裡面跑出來，其就馬上往後跑，己○○不
    僅未教唆庚○○打人，也未對丁○○丙○○指認被害人云云
    （見原審卷第八十八頁），而為附和被告己○○之詞，然其
    為被告己○○之姊，供詞已不免偏頗，且依現場錄影帶所示
    ，證人許添鳳雖曾與己○○返回包廂走廊，但許添鳳一見被
    告丁○○、丙○○從包廂內走出，即立刻往回走，並未趨前
    與彼二人交談，上前與彼二人交談者為被告己○○而非許添
    鳳，足見許添鳳上開證詞顯係迴護被告己○○之詞，委無足
    採。
二、按教唆犯係指僅有教唆行為者而言，如於實施犯罪行為之際
    ，當場有所指揮，且就其犯罪實施之方法，以及實施之順序
    ，有所計劃，以促成犯罪之實現者，則其擔任計劃行為之人
    ，與加工於犯罪之實施初無二致，即應認為共同正犯，而不
    能以教唆犯論（最高法院四十五年台上字第四七三號判例參
    照），本件被告庚○○因有事無法前往，而告知被告丁○○
    、丙○○包廂號碼要渠等前去傷害被害人，顯係基於共同傷
    害之犯意聯絡而推由丁○○、丙○○實施犯行，而被告己○○在現場不僅指出被害人予丁○○、丙○○辨認，且行為實
    施中猶要求彼等將被害人打成豬頭插香蕉，顯然已參與犯罪
    行為之實施，二人均為正犯，是核被告己○○、丙○○、丁○○、庚○○所為，均係犯刑法第二百七十七條第一項普通
    傷害罪，公訴人認被告己○○、庚○○為教唆犯容有誤會；
    又公訴人認被告等係犯刑法第二百七十八條第一項重傷害罪
    嫌，然本件被告等係基於普通傷害之犯意、被害人並未達重
    傷之程度已如前述，惟其基本社會事實同一，自應由本院變
    更起訴法條而為審理；被告己○○教唆庚○○後復基於自己
    犯罪之意思與丁○○、丙○○實施犯罪，其教唆行為已為實
    施行為所吸收，應以實施正犯論（最高法院二十二年上字第
    六八一號判例參照）；被告庚○○、己○○分別與丙○○、
    丁○○有犯意聯絡及行為分擔，為共同正犯。原審審酌被告
    等僅因細故即出手毆打被害人，造成被害人傷害甚大，犯後
    並未與被害人達成和解，惡性非輕，然被告庚○○、丁○○
    、丙○○坦認犯行深表悔悟，本件因被告己○○而起，惟被
    告己○○犯後卻毫無悔意，及被告四人之行為分擔、犯罪動
    機等情狀，依刑法第二十八條、第二百七十七條第一項、第
    四十一條第一項前段、罰金罰鍰提高標準條例第一條前段、
    第二條，量處被告己○○有期徒刑一年四月、被告庚○○有
    期徒刑六月、丙○○、丁○○各有期徒刑一年，並就被告庚○○部分諭知易科罰金折算標準，以示懲儆。認事用法及量
    刑均無不合，檢察官上訴意旨認被告等為重傷害執詞指摘原
    判決不當、被告己○○上訴意旨否認犯罪，被告庚○○、丙○○上訴意旨指摘原判決量刑過重，均非有理由，應予駁回
    。
三、被告己○○、丙○○、丁○○經合法傳喚，無正當理由不到
    庭，爰不待其陳述逕行判決。
據上論斷，應依刑事訴訟法第三百六十八條、第三百七十一條，
判決如主文。
本案經檢察官陳維練到庭執行職務。
中　　華　　民　　國　　94　　年　　1 　　月　　13　　日
　　　　　　　　　刑事第一庭審判長法　官  楊貴雄
　　　　　　　　　　　　　　　    法　官  黃聰明
　　　　　　　 　 　　　　　　　　法　官  雷元結
以上正本證明與原本無異。
檢察官如不服本判決，應於收受送達後十日內向本院提出上訴書
狀，其未敘述上訴之理由者並得於提起上訴後十日內向本院補提
理由書（均須按他造當事人之人數附繕本）。
被告不得上訴。
                                  書記官  林淑貞
中　　華　　民　　國　　94　　年　　1 　　月　　17　　日
附錄：本案論罪科刑法條全文
中華民國刑法第二百七十七條第一項
傷害人之身體或健康者，處三年以下有期徒刑、拘役或一千元以
下罰金。
